【裁判字號】    96,上更(一),874
【裁判日期】    970214
【裁判案由】    強盜等
【裁判全文】
臺灣高等法院刑事判決             96年度上更(一)字第874號
上  訴  人  臺灣桃園地方法院檢察署檢察官
上  訴  人
即  被  告  乙○○
                    現於台灣台北看守所
上  訴  人
即  被  告  丙○○
                    現於台灣台北監獄執行中
上二人共同
指定辯護人  義務辯護律師  方正彬  律師
上列上訴人因被告強盜等案件，不服臺灣桃園地方法院95年度訴
字第1970號、95年度訴字第2268號，中華民國96年5 月24日第一
審判決（起訴案號：臺灣桃園地方法院檢察署95年度偵緝字第10
53號、95年度偵字第15727號），提起上訴，判決後，經最高法
院第一次發回更審，本院判決如下：
    主  文
原判決關於乙○○部分及丙○○強盜、妨害自由、傷害部分及所
定應執行刑均撤銷。
丙○○共同意圖為自己不法之所有，攜帶凶器，以強暴、脅迫至
使不能抗拒，而取他人之物，累犯，處有期徒刑柒年貳月。扣案
具殺傷力之改造玩具手槍壹把（槍枝管制編號0000000000號），
沒收。
乙○○共同意圖為自己不法之所有，攜帶凶器，以強暴、脅迫至
使不能抗拒，而取他人之物，累犯，處有期徒刑柒年陸月。扣案
具殺傷力之改造玩具手槍壹把（槍枝管制編號0000000000號），
沒收。
    事  實
一、丙○○前因違反毒品危害防制條例案件，經原審於91年6 月
    11日以91年度簡字第44號判處有期徒刑4月，於91年7月20日
    確定，並於92年9 月15日執行完畢。乙○○則因賭博案件，
    經原審於93年6月29日以93年度易緝字第53號判處有期徒刑6
    月，案經上訴後復於93年12月27日撤回上訴確定，並於94年
    3 月23日易科罰金執行完畢。
二、乙○○前因賭博糾紛遭債主押走並毆打，認係甲○○向其債
    主通風報信所致，為圖報復，計劃以賭博為餌誘編甲○○北
    上予以教訓並強取其賭金，並得丙○○允諾協助，彼此間基
    於強盜、妨害自由、持有槍枝之犯意聯絡。先由乙○○於95
    年5月1日下午3、4時，以電話佯邀甲○○攜帶鉅款至桃園賭
    博，甲○○不疑有他，即於5月2日下午將其母吳丁碧葉之存
    摺、印章交予姪子吳建勝至雲林縣臺西鄉農會提領現金新臺
    幣（下同）171050元，並囑姪兒吳建勝另向姓名年籍不詳綽
    號「阿淵」之人借得20餘萬元，將共約45萬元之現金裝入甲○○所有之斜背包內後，2 人共同搭車北上。而乙○○確定
    甲○○將北上桃園後，隨即通知丙○○準備綑綁甲○○之繩
    條並攜帶槍枝作為強盜之工具。恰林豐富（業經本院前審判
    刑確定）搭車載丙○○，丙○○告以其大哥遭人出賣，欲為
    大哥出面教訓出賣者，林豐富應允參與，2 人即先至丙○○
    位桃園縣觀音鄉富林村1鄰過溪子9之6 號住處取出客觀上可
    為兇器具殺傷力之仿FN廠半自動玩具手槍供自己持用及另 1
    把玩具手槍交予林豐富（丙○○違反槍砲彈藥刀械管制條例
    罪部分，業經本院前審判決罪刑後，經最高法院駁回上訴確
    定）後，再依乙○○指示由林豐富駕車於同晚約10時許至桃
    園市○○路146號附近搭載甲○○及吳建勝叔姪2人，約於同
    日晚間9時許至觀音鄉草漯之「閣樓KTV」。乙○○至該 KTV
    後，先與甲○○叔姪2 人飲酒作樂，約同晚10時許，即藉口
    至賭場賭博，使不知情之李瑾瑋陪同吳建勝留在「閣樓 KTV
    」內飲酒唱歌；復命丙○○、林豐富載甲○○攜帶斜背包先
    行至事先由乙○○覓妥之桃園縣觀音鄉○○段222之1地號處
    廢棄鐵皮屋外，林豐富與丙○○、乙○○基於持有具殺傷力
    槍枝、妨害自由之犯意聯絡，由丙○○持改造手槍抵住甲○○頭部，林豐富持另一把玩具手槍並恫嚇甲○○稱：「若要
    逃跑則要將之打死。」，2 人共同出手毆打甲○○，復將甲○○帶進空屋內，丙○○獨自一人藉視線不佳，林豐富未見
    之便，在甲○○不能抗拒下強取甲○○所攜內裝有約45萬元
    及行動電話1 具之斜背包，並以事先準備之白色塑膠條束綁
    甲○○雙手、雙腳，拘束甲○○之行動自由。嗣乙○○到達
    該空屋內，丙○○乃將甲○○前開背包交予乙○○，由乙○○、丙○○基於強盜之犯意聯絡共同強盜該斜背包內之財物
    。乙○○因另接獲綽號「十三支添大」之張福天（另由檢察
    官聲請以簡易判決處刑）邀約飲酒之電話，乙○○在電話中
    復提及遭出賣一事，欲再藉張福天之勢力警告甲○○，3 人
    復承上剝奪甲○○自由之犯意聯絡，由乙○○、丙○○、林
    豐富共同強押甲○○是「新天池 KTV」某包廂內見張福添。
    張福添不滿甲○○出賣乙○○及甲○○始終否認出賣乙○○
    之態度，突反手毆打甲○○之肚子1 拳，乙○○、丙○○、
    林豐富見狀，均共同上前毆打甲○○，嗣乙○○、丙○○、
    林豐富將甲○○帶出 KTV，藉口乙○○因甲○○出賣致遭人
    強押、毆打為由，要求甲○○賠償，甲○○為免再遭受不利
    佯稱答應給付40萬元後，乙○○始命丙○○、林豐富駕車搭
    載甲○○至大園分局附近之計程車站，乙○○隨後駕車至該
    計程車站，並將先前強取之斜背包返還甲○○及交付10,000
    元給伊當車資。待不知情之李瑾瑋亦搭載吳建勝至該處後，
    甲○○始與吳建勝搭計程車離去。嗣甲○○查看發覺該只斜
    背包內所裝之現金及黑色三星牌行動電話（門號0000000000
    號）1 具均遭乙○○等人取走，甲○○感於其遭毆打及強盜
    財物，心有未甘，叔姪2人乃折回警所報案。嗣於95年7月20
    日晚間約10時許，為警在桃園縣桃園市○○○街225 號前拘
    提乙○○到案始悉上情。另於95年9 月4日下午約3時許，因
    丙○○涉及與乙○○共同強盜案件，經警至監所借提丙○○
    詢問時，丙○○始帶同警方在桃園縣觀音鄉富林村1 鄰過溪
    子9之3號住處內起出該具殺傷力之仿FN廠半自動玩具手槍之
    改造手槍1支，為警當場查扣。
四、案經甲○○訴由大園分局報告臺灣桃園地方法院檢察署檢察
    官偵查後提起公訴。
    理  由
一、被告丙○○、乙○○均矢口否認有何強盜甲○○44萬元之犯
    行，對其餘犯行則均予承認。
二、茲將認定犯罪之理由分述如下：
（一）被告丙○○持有之槍枝係具有殺傷力之改造手槍部分：
   1. 除被告丙○○之自白外，扣案之槍枝係被告丙○○因竊盜
      案件緝獲送監執行，經警借提供出槍枝藏放地點，帶同警
      方起獲等情，有被告丙○○95年8 月31日、95年9月4日警
      詢筆錄、起出槍枝現場照片共8 張在卷可參，足徵被告丙○○之自白與事實相符。
   2. 扣案槍枝經送鑑定結果認：「係由仿FN廠半自動手槍製造
      之槍枝，換裝土造金屬槍管而成之改造手槍，擊發功能正
      常，可擊發適用子彈，具殺傷力。」，有內政部警政署刑
      事警察局95年10月13日刑鑑字第0950138093號槍彈鑑定書
      在卷可參。雖該扣案槍枝已生鏽，彈匣亦已損壞，致生能
      否擊發之疑問？然經原審依職權函詢鑑定機關函覆稱：「
      經檢視，其槍管部分表面確已生鏽，但其生鏽現像僅發生
      於槍管內部表層，認其槍管仍應可承受子彈之爆炸高壓，
      不致產生膛炸」；「另裝填市售之玩具金屬殼或自製之土
      造金屬彈殼於前揭槍枝之槍管，均可裝填適用」；「該槍
      枝之彈匣，具裝填多顆子彈之功用，故彈匣損壞，並不影
      響槍枝擊發功能，仍可由槍枝之拋殼窗直接裝填單顆子彈
      上膛供擊發使用」，有同局96年2月16日刑鑑字第0960017
      728 號函附卷足憑。扣案之槍枝槍管係以金屬改造，槍管
      內部除表面稍有生鏽外，其餘各部機件經鑑定均屬完整而
      無短缺，而該稍有生鏽之部分，以通管擦油後即可清除。
      另槍管又僅稍有生鏽，非已嚴重生鏽，並無事證可認該微
      鏽已影響管徑厚度達不能承受爆炸壓力、擊發即生膛炸之
      情形。槍枝鑑定方法有多種，試射僅係其一方式，雖本案
      因無子彈扣案致未能實際試射，惟鑑定機關既就其專業鑑
      定復為判斷，被告就鑑定過程又未指明有何明顯瑕疵，即
      難認其鑑定結論有誤。是被告丙○○未經許可，所持有之
      該仿FN廠半自動手槍換裝土造金屬槍管之改造手槍具殺傷
      力，當可認定。
（二）被告乙○○、丙○○所涉強盜、妨害自由、傷害等部分：
   1. 證人即告訴人甲○○於95年8月7日偵訊時具結稱：乙○○
      5月1日下午3、4點打電話給我，... 叫我帶錢來賭博，賭
      很大叫我多帶一點錢，我跟他說我帶幾十萬，後來我帶了
      四十幾萬。我5月2日下午4、5點出發，來到桃園大概晚上
      7、8點（見95年度偵字第15727號卷第113頁及背面）。則
      乙○○雖不確定甲○○究帶多少現金北上，但知悉甲○○
      將攜帶為數不少之現金北上。
   2. 甲○○北上所攜帶現金究竟若干一節，證人即告訴人甲○○於原審審理時證稱：乙○○打電話邀伊北上至桃園某鄉
      下賭博，伊即拿母親吳丁碧葉存摺要吳建勝至農會領出17
      萬餘元，並請其去找友人「阿淵」取得20餘萬，合計約45
      萬元後，與吳建勝一起坐遊覽車至桃園，再叫計程車同至
      桃園市○○路146 號附近。由丙○○、林豐富駕車接至「
      閣樓KTV 」與乙○○會合。後來乙○○說要去賭博，叫吳
      建勝不要跟，請丙○○、林豐富載伊去賭場，伊就拿了斜
      背包與丙○○、林豐富一起走等語，並提出吳丁碧葉存摺
      影本為證，核與證人即其姪子吳建勝於原審95年12月21日
      審理時證稱：當日甲○○叫伊先至臺西鄉農會自吳丁碧葉
      之帳戶內領出17萬1,050 元，再去向甲○○之友人即綽號
      「淵仔」者拿了約27萬7,000 餘元，總共約45萬元。後來
      將錢放在包包內與甲○○共同搭車北上桃園等語相符。證
      人吳建勝與被告2 人並無任何仇隙，此次專程陪叔叔甲○○北上賭博，並未受任何迫害，無設詞誣陷被告2 人之動
      機。甲○○既欲北上賭博，衡情度理準備相當數額之賭金
      ，實屬必要。且關於現金來源之陳述，審理中與警詢陳述
      並未有齟齬，其證詞應堪採信，足認甲○○當日北上桃園
      確實有攜帶約45萬元之現金。
   3. 關於被告林豐富、乙○○共同持槍之部分：被告丙○○於
      95年9月4日警詢中供稱：當時伊剛好與林豐富在一起，遂
      當場告知林豐富稱伊老大乙○○約人前來桃園，而這個人
      出賣乙○○，乙○○要求伊幫忙修理，故伊即詢問林豐富
      是否要相挺，所以才會與林豐富一起開車去載甲○○、吳
      建勝；伊接完乙○○之電話後，即與林豐富返家先拿槍再
      去接人等語，雖林豐富於原審96年4月2日審理時辯稱：當
      天至丙○○住處取2把槍，1把是水槍、1 把是丙○○拿的
      ，伊有拿「水槍」至空屋去嚇甲○○等語（見同日審理筆
      錄第23頁），惟丙○○當庭否認並即供稱：在空屋內的 2
      把槍都是在伊住處取出的，1支銀色的，1支深色的，都是
      仿制式手槍等語，雖林豐富所持用者究否為有殺傷力之改
      造槍枝因未扣案而無法證實，但可確定絕非水槍，足徵林
      豐富所言其係持水槍一節乃避重就輕之詞，不足採信。林
      豐富既與丙○○共至丙○○住處取槍，其中由丙○○持用
      之該把手槍又經丙○○帶警搜出為本案扣案槍枝（見原審
      95年12月21日審理筆錄第17頁），送鑑定認有殺傷力，參
      以林豐富曾於80年間因違反槍砲彈藥刀械管制條例案件經
      臺灣高等法院判決確定；83年12月間，因違反懲治盜匪條
      例經最高法院於90年間判決確定：95年2 月初因違反槍砲
      彈藥刀械管制條例案件經本院判決（尚未確定），有本院
      被告前案紀錄表、最高法院90年度臺上字第1591號刑事判
      決、臺灣板橋地方法院95年度訴字第1675號刑事判決、本
      院96年度上字第1244號刑事判決附卷可參，上開各案林豐
      富均有持具殺傷力之槍枝，對槍枝之敏感度必然較常人為
      高，就丙○○所持用者為改造槍枝，難諉為不知。本案緣
      起乙○○欲報復甲○○通風報信之出賣行為，乙○○於確
      定甲○○將北上時要丙○○準備「傢伙」（槍枝）、膠帶
      ，被告林豐富於要教訓甲○○前又與丙○○共同返家取槍
      ，已據丙○○於原審96年4月30日、同年5月10日審理時供
      承在卷，顯然3 人以槍械教訓他人之目的一致，而共犯之
      犯意聯絡並不以共犯間直接犯意聯絡為限，間接犯意聯絡
      亦屬之。被告乙○○、林豐富乃藉由丙○○持具殺傷力之
      槍枝遂行其等犯意，應均為持有殺傷力槍枝之共犯。
   4. 被告乙○○、丙○○確有強盜甲○○之罪行：
    (1)證人甲○○於原審95年12月21日、96年4 月30日審理時證
      稱：車行至某處，丙○○與瘦子（即林豐富，以下均直接
      稱林豐富）即要伊下車，2 人並取出槍枝，1把黑色的；1
      把是亮亮的槍，林豐富並稱：如要逃跑就要打死等語。 2
      人將其推到路邊之某空屋內，取下伊所帶之包包，拿白色
      塑膠束條將其手、腳綑綁並加以毆打。伊有要求2 人不要
      綁伊，但林豐富稱：「打死你沒什麼關係」。嗣乙○○亦
      至空屋內時，亦對伊稱：「安靜點，否則要打死你」，丙○○或林豐富則將伊之斜背包交予乙○○。嗣乙○○等 3
      人隨將伊帶出空屋駕車在外面繞等語（見原審95年12月21
      日審理筆錄第5至7頁；96年4 月30日審理筆錄第13、14頁
      ），此與被告丙○○供稱：伊在空屋有拿槍，也有毆打甲○○，並拿白色塑膠束條捆綁甲○○等語（見原審96年 4
      月2日審理筆錄第24頁；同年4月30日審理筆錄第20頁；同
      年5月10日審理筆錄第5頁）；及證人即同案被告林豐富證
      稱：丙○○有綁甲○○，伊也有拿槍，並在空屋前及空屋
      內毆打甲○○（見原審96年4月2日審理筆錄第15、23、25
      頁；同年5月10日審理筆錄第2頁）等語相符。證人即被告
      乙○○亦自稱：一進空屋內就發現甲○○的手已經被綁等
      語（見原審95年9月19日準備程序筆錄第2頁），再依卷附
      甲○○就醫之行政院衛生署桃園醫院診斷證明書亦載明，
      甲○○有雙手腕紅腫之勒傷、雙側足踝處瘀腫等傷害瘀傷
      ，足證甲○○確遭丙○○、林豐富以白色塑膠條束綁雙手
      、雙腳。甲○○由丙○○、林豐富駕車載抵桃園縣觀音鄉
      ○○段222之1地號前空屋下車時，丙○○、林豐富各取槍
      枝1 把，以毆打強暴及言語恫嚇，以當時之情狀已致陷不
      能抗拒之狀態。此際，丙○○復在空屋內將不能抗拒之甲○○之手、腳以事先準備之白色塑膠條束緊，拘束甲○○
      之行動。嗣乙○○到場後，丙○○將甲○○之斜背包交予
      乙○○，均可確定。果真如被告乙○○所辯僅係欲藉賭博
      誘騙甲○○上來加以修理（見原審96年5 月10日審理筆錄
      第7頁），則丙○○、林豐富將甲○○自「閣樓KTV」帶出
      時，以乙○○、丙○○、林豐富3人之力，痛毆甲○○1人
      無任何困難，卻大費周章，由乙○○先令丙○○攜帶槍械
      、白色塑膠條，又將甲○○之背包強行取走，其後拘禁在
      車內四處繞行，在在顯示其等藉故尋釁，欲甲○○人財兩
      傷，非如乙○○所述僅教訓甲○○而已。
    (2)證人即告訴人甲○○就裝有約450000元現金之背包究遭林
      豐富或丙○○強行取走雖無法確定，惟始終證稱：包包本
      來背在伊的身上，係在空屋前下車後，遭丙○○、林豐富
      強押後搶走（見原審96年4 月30日審理筆錄第13、14頁）
      。不是掉在地上，被告丙○○、林豐富中之1 人去撿走的
      （見96年4 月30日審理筆錄第18頁、95年8月7日偵訊筆錄
      ）等語。復於林豐富經追加起訴後到庭證稱：而且伊當時
      因為心臟很痛，伊稱包包裡有藥，但對方沒有把包包拿給
      伊，而是直接把藥交給伊（見96年4 月30日審理筆錄第14
      頁）等語，非如被告林豐富所供：係甲○○遭彼等2 人毆
      打時不慎掉落；在甲○○說心臟痛時，即將整個包包交予
      甲○○等語，益見被告乙○○、丙○○2 人早已謀議欲強
      取甲○○之現金等財物。且證人即告訴人甲○○尚證稱：
      遭乙○○、丙○○、林豐富、張福添在「新天池 KTV」內
      毆打後，乙○○、丙○○、林豐富將伊押上車談錢的事，
      原本伊答應要給20萬，但彼等不肯，一直開車在外面繞。
      嗣伊同意給40萬元後，才由丙○○、林豐富載伊到大園分
      局附近之計程車招呼站，下車前係乙○○將伊之背包交還
      等語（見原審95年12月21日審理筆錄第8頁；96年4月30日
      審理筆錄第18頁），此與證人李謹偉於偵查中證稱乙○○
      後來再回到「閣樓 KTV」付費時，有看見甲○○坐在車內
      之後座，之後才依乙○○之意將吳建勝送到計程車招呼站
      等語相符。足徵乙○○、丙○○自始即欲謀財，非如乙○○所述僅係要教訓甲○○而已。且乙○○、丙○○自始即
      知甲○○帶有大量現款情形下，如乙○○不同意甲○○賠
      償20萬元，乙○○、丙○○當可直接開啟背包檢視其內有
      無現金，何須與甲○○耗時耗力在車上談判待甲○○同意
      給付40萬元後始加以釋放？與常理有違。顯然乙○○、丙○○早已共同取出背包內約45萬元現金尚嫌不足，方再與
      甲○○談判，待甲○○承諾後始加以釋放，再再均顯示被
      告乙○○、丙○○確有於空屋強盜之舉。
   5. 被告2 人所犯妨害自由及傷害部分：被告乙○○另供稱：
      彼等在空屋內毆打甲○○只是要洩憤，剛好張福添打電話
      找伊去喝酒，伊即順便向張福添提了甲○○出賣伊這件事
      ，張福添就說將甲○○帶過去認識一下，伊就把甲○○帶
      過去等語（見96年5月10日審理筆錄第8頁）。另證人張福
      添於原審96年4 月30日審理時證稱：伊與乙○○通電話，
      要找乙○○喝酒等語（見同日審理筆錄第3 頁）。顯然乙○○係臨時接獲張福添電話而決定前往新天池KTV ，則乙○○、丙○○、林豐富3 人因張福添之議而共同強押甲○○至該KTV 之事實應可確定。至甲○○遭乙○○、丙○○
      、林豐富強押上車至新天池KTV，及在該KTV內遭乙○○、
      丙○○、林豐富、張添福毆打後，再遭乙○○、丙○○、
      林豐富強押上車等情，除據甲○○於警詢、偵訊及原審審
      理時證述歷歷外，復經被告乙○○、丙○○、林豐富於原
      審審理時坦承不諱，並有證人張福添於原審審理時之證述
      可參。而甲○○於案發後經就診結果，確受有左側顏面鈍
      傷、雙前臂及手腕處擦傷及勒傷、雙側足踝處瘀腫鈍傷等
      傷害，有行政院衛生署桃園醫院傷害診斷證明書在卷可稽
      。其中左側顏面鈍傷、雙前臂擦傷、雙側足踝處鈍傷當係
      遭毆所致，手腕處勒傷應係遭綁由生應可認定。
三、此外，尚有證人即在閣樓KTV 內陪同吳建勝飲酒之李瑾瑋於
    警詢中之證述、告訴人甲○○所指認草漯段222之1地號、閣
    樓KTV、新天池KTV照片共3 張、甲○○所受傷害照片共10張
    、雲林縣台西鄉農會95年8 月17日台鄉農信字第0950002244
    號函及所附之吳丁碧葉帳戶交易明細表、丙○○扣案之槍枝
    1把等證據足參，被告等人犯行，均堪認定，應依法論科。
四、被告行為後，刑法業於94年2月2日修正公布，自95年7月1日
    起施行。依修正後刑法第2條第1項規定「行為後法律有變更
    者，適用行為時之法律。但行為後之法律有利於行為人者，
    適用最有利於行為人之法律」。該條係規範行為後法律變更
    所生新舊法比較適用之準據法，其本身無關行為可罰性要件
    之變更，是於刑法修正施行後，應適用該條之規定，為「從
    舊從新」之比較，茲說明如下：
（一）
    1.關於刑法第277條第1項之傷害罪及同法第302條第1項之非
      法剝奪行動自由罪，法定罰金刑部分，由原定貨幣單位銀
      元1000元、300 元以下罰金，並依罰金罰鍰提高標準條例
      第1條前段規定提高為10倍（提高後折算為新台幣3萬元、
      9千元以下罰金），經依修正後刑法施行法第1條之1第1項
      、第2 項前段規定，修正為貨幣單位為新臺幣，並就所定
      數額提高為30倍，亦即修正為新台幣3萬元、9千元以下罰
      金。上開得科法定罰金刑最高額部分，修正前、修正後並
      無不同。再者，上開傷害罪、非法剝奪行動自由罪之得併
      科法定罰金刑最低度部分，均由修正前刑法第33條第5 款
      規定為銀元1元以上，依罰金罰鍰提高標準條例第1條前段
      提高為10倍（提高後折算為新台幣30元），修正後刑法第
      33條第5款則修正為新台幣1,000元以上，以百元計算。是
      就法定最高罰金刑而言，本案修正前、修正後之結果並無
      不同。但就法定罰金最低額而言，顯然修正前之規定較有
      利於行為人。
    2.刑法第42條2 項前段關於被告罰金易服勞役之折算標準，
      修正前為：「易服勞役以一元以上三元以下折算一日。但
      勞役期間不得逾六個月」，同條第3項規定：「罰金總額
      折算逾六個月之日數者，以罰金總額與六個月之日數比例
      折算」。依廢止前之罰金罰鍰提高標準條例第2 條前段規
      定，就其原定數額提高為100倍折算1日，則本件被告行為
      時之易服勞役折算標準，應以銀元300元即新台幣900元折
      算1日。惟在罰金總額折算逾6個月之情形下，折算最高僅
      能易服勞易6月。修正後之刑法第42條第3項前段規定：「
      易服勞役以新台幣1,000元、2,000元或3,000 元折算一日
      。但勞役期間不得逾1年」，則在罰金總額折算逾1年者，
      易服勞役不得逾1 年。然在所處罰金額度，依修正前規定
      如須比例折算6月而依修正後規定折算不滿6月時，則應適
      用修正後之規定較有利於行為人。
    3.修正前刑法第55條規定：「...., 或犯一罪而其方法或結
      果之行為犯他罪名者，從一重處斷。」，此係有關「牽連
      犯」之規定。是於刑法修正前，若犯1 罪而其方法或結果
      之行為犯他罪名者，僅從一處罰較重之規定處斷。惟修正
      後刑法已刪除牽連犯之規定，原則上改採1罪1罰。故若犯
      1 罪而其方法或結果之行為犯他罪名者，即應併合處罰。
      比較結果，應以修正前之規定較有利於行為人。
    綜上，上揭刑法修正法律有變更部分，經綜合比較結果，除
    罰金易服勞役部分外，仍應以刑法修正前之相關規定較有利
    於被告等人，故應適用修正前刑法之相關規定處斷。
（二）刑法第47條有關累犯之規定，修正前規定「受有期徒刑之
      執行完畢，或受無期徒刑或有期徒刑一部之執行而赦免後
      ，5 年以內再犯有期徒刑以上之罪者，為累犯，加重本刑
      至二分之一。」，而修正後則規定「受徒刑之執行完畢，
      或一部之執行而赦免後，5 年以內故意再犯有期徒刑以上
      之罪者，為累犯，加重本刑至二分之一」，自屬與刑罰有
      關之累犯犯罪構成要件有變更，被告係故意犯，依刑法第
      2條第1項規定比較新舊法適用之結果，新法對其並無有利
      之情形，應依修正前刑法第47條規定論以累犯，並加重其
      刑。
（三）修正前刑法第28條規定：「二人以上共同實施犯罪之行為
      者，皆為正犯。」，修正後刑法第28條規定：「二人以上
      共同實行犯罪之行為者，皆為正犯。」。修正後刑法第28
      條規定之共同正犯，基於個人責任原則及法治國人權保障
      ，限於直接從事構成犯罪事實之行為者（含共謀共同正犯
      ），排除「陰謀共同正犯」及「預備共同正犯」之類型，
      是修正後之共同正犯之可罰性要件之範圍業已限縮，應以
      修正後之規定較有利於行為人，惟被告既係直接從事構成
      犯罪事實之行為，且整體比較結果，則修正前刑法第28條
      規定，對之亦無不利，依修正後刑法第2條第1項前段之規
      定，應適用被告行為時之舊法處斷。
五、論罪部分：
（一）核被告乙○○、丙○○所為係違反槍砲彈藥刀械管制條例
      第8條第4項之未經許可持有其他可發射子彈具有殺傷力之
      手槍罪（被告丙○○此部份犯行經本院前審判決後，上訴
      最高法院，經上訴駁回確定），及行為時刑法第330 條之
      加重強盜罪、第302條第1項之非法剝奪行動自由罪、第27
      7條第1項之普通傷害罪。被告乙○○、丙○○與同案被告
      林豐富就持有具殺傷力之其他可發射子彈槍枝、非法剝奪
      行動自由、傷害等罪間；另乙○○與丙○○就加重強盜罪
      間，均有共同犯意之聯絡及行為之分擔，應依修正前刑法
      第28條之規定，論以共同正犯。被告乙○○所犯持有具殺
      傷力可發射子彈之改造槍枝罪與加重強盜罪、非法剝奪行
      動自由罪及傷害罪間，被告丙○○所犯強盜罪、非法剝奪
      行動自由罪及傷害罪間，均具有方法與結果之牽連關係，
      應依修正前刑法第55條之規定，從一重之加重強盜罪處斷
      。又被告等發回更審後雖撤回傷害、妨害自由罪之上訴，
      但此部分與未撤回之強盜罪部分，有裁判上一罪關係，即
      僅撤回一部，不生撤回效力，仍應與強盜罪一併論科。
（二）被告丙○○、乙○○有事實欄所載之科刑執行事實，有本
      院被告前案紀錄表附卷可參。2人於前案執行完畢5年後，
      再犯本件有期徒刑以上之罪者，均各為累犯，應依修正前
      刑法第47條之規定加重其刑。
（三）原審對被告二人予以論罪科刑，固非無見，惟原判決認定
      被告遭乙○○、丙○○二人強盜之財物為現金45萬元，然
      依被害人甲○○於警詢時指稱尚有行動電話1 具遭被告等
      取走，並說明被告拿10,000元給伊當車資（見偵字第1572
      7 號卷第23、27頁），且證人吳建勝於警詢時亦明確證稱
      甲○○被強盜財物為新台幣44萬元及1 具行動電話（同上
      卷第29、33頁），足認原判決此部分事實認定顯有違誤。
      被告二人提起上訴，否認有強盜犯行，雖無理由，惟原判
      決既有前揭可議，仍應由本院將原判決關於乙○○部分及
      丙○○強盜、妨害自由、傷害部分及所定應執行刑均撤銷
      。另檢察官上訴認同案被告林豐富與被告丙○○、乙○○
      就強盜被害人甲○○之犯行有犯意聯絡及行為分擔，然同
      案被告林豐富之犯行僅限於持槍妨害自由、傷害而未及於
      強盜部分業經本院前審駁回檢察官之上訴，檢察官就此部
      分未再上訴最高法院而確定，是檢察官此部分上訴應為無
      理由。
（四）爰審酌被告丙○○雖於原審坦承未經許可持有具殺傷力之
      改造槍枝，但矢口否認較重之持槍強盜犯行，犯後態度難
      認良好。雖曾追隨乙○○，但並非不能潔身自愛，循規蹈
      矩，竟於受乙○○邀同持槍犯案後，再邀林豐富加入壯大
      聲勢，惡性匪淺；被告乙○○因懷疑遭人出賣即設局強盜
      ，並令丙○○預備槍枝，手段暴力，危害社會治安，於強
      盜犯行居於主導地位，涉案程度非輕，且飾詞狡辯，未見
      反省悔意，其二人量刑均不宜過輕。並斟酌告訴人甲○○
      遭強盜44萬元及行動電話1 具，損失頗鉅，復為被告乙○○等人綑綁毆打，身心俱創等情，分別判處丙○○、乙○○二人如主文所示之刑，被告等犯罪所用之扣案具殺傷力
      之改造玩具手槍壹把（槍枝管制編號0000000000號），係
      違禁物，應諭知沒收。
六、據上論斷，依刑事訴訟法第369條第1 項前段、第364條、第
    299條第1項前段，行為時刑法第330條第1項、第321條第1項
    第3款、第302條第1項、第277條第1 項，槍砲彈藥刀械管制
    條例第8條第4項，修正後刑法第2條第1項、修正前刑法第28
    條、第47條、第55條，修正後刑法第38條第1項第1款，判決
    如主文。
本案經檢察官張秋雲到庭執行職務。
中    華    民    國    97    年    2     月    14    日
                  刑事第十一庭  審判長法  官  張連財
                                      法  官  林明俊
                                      法  官  楊照男
以上正本證明與原本無異。
如不服本判決，應於收受送達後10日內向本院提出上訴書狀，其
未敘述上訴之理由者並得於提起上訴後10日內向本院補提理由書
（均須按他造當事人之人數附繕本）。
                                      書記官  陳秋雄
中    華    民    國    97    年    2     月    14    日
附錄：本案論罪科刑法條全文
槍砲彈藥刀械管制條例第8條：
未經許可，製造、販賣或運輸鋼筆槍、瓦斯槍、麻醉槍、獵槍或
空氣槍者，處5年以上有期徒刑，併科新台幣1千萬元以下罰金。
未經許可，轉讓、出租或出借前項所列槍枝者，處3 年以上10年
以下有期徒刑，併科新台幣7百萬元以下罰金。
意圖供自己或他人犯罪之用，而犯前二項之罪者，處無期徒刑或
7年以上有期徒刑，併科新台幣1千萬元以下罰金。
未經許可，持有、寄藏或意圖販賣而陳列第1項所列槍枝者，處1
年以上7年以下有期徒刑，併科新台幣7百萬元以下罰金。
第1項至第3項之未遂犯罰之。
中華民國刑法第330條：
犯強盜罪而有第321條第1項各款情形之一者，處7 年以上有期徒
刑。
前項之未遂犯罰之。
中華民國刑法第321條：
犯竊盜罪而有左列情形之一者，處6月以上、5年以下有期徒刑：
一  於夜間侵入住宅或有人居住之建築物、船艦或隱匿其內而犯
    之者。
二  毀越門扇、牆垣或其他安全設備而犯之者。
三  攜帶兇器而犯之者。
四  結夥三人以上而犯之者。
五  乘火災、水災或其他災害之際而犯之者。
六  在車站或埠頭而犯之者。
前項之未遂犯罰之。
中華民國刑法第277條：
傷害人之身體或健康者，處3年以下有期徒刑、拘役或1千元以下
罰金。
犯前項之罪因而致人於死者，處無期徒刑或7 年以上有期徒刑；
致重傷者，處3年以上10年以下有期徒刑。
中華民國刑法第302條：
私行拘禁或以其他非法方法，剝奪人之行動自由者，處5 年以下
有期徒刑、拘役或300元以下罰金。
因而致人於死者，處無期徒刑或7 年以上有期徒刑，致重傷者，
處3年以上10年以下有期徒刑。
第1 項之未遂犯罰之。


司法院資訊處製作；財團法人民間司法改革基金會備份。
